臺灣臺北地方法院刑事判決　　　　　　　94年度重訴字第69號
公　訴　人　臺灣臺北地方法院檢察署檢察官
被　　　告　己○○
　　　　　　　　　　　4樓
選任辯護人　李宗輝律師
　　　　　　王迪吾律師
被　　　告　乙○○
　　　　 　 李洪惠蘭
　　　　　　丁○○
前　一　人
選任辯護人　任鳴鉅律師
上列被告因偽造文書等案件，經檢察官提起公訴（92年度偵續字
第387號），本院判決如下：
    主  文
己○○、乙○○、李洪惠蘭、丁○○均無罪
    理  由
壹、公訴意旨略以：
一、緣甲○○（此部分涉犯詐欺部分，另案移送本院92年度易字
    第192 號併辦審理中）與三泰稅務顧問股份有限公司（下稱
    三泰稅務公司）負責人乙○○、土地代書己○○共同基於意
    圖為自己不法所有之犯意聯絡，於民國87年5 月間，在辛○○位於臺北市○○區○○街3 號住處，由甲○○對辛○○及
    壬○○佯稱：乙○○為節稅專家，可請乙○○幫鄭家擬具財
    產租稅節稅設計規畫書，使鄭家可以合法節稅等語，致該二
    人深信不疑而陷於錯誤，先於同年6 月18日匯款新臺幣（下
    同）250萬元及100萬元、又於同年7 月15日匯款30萬元至飛
    爾思公司合作金庫銀行長春分行0000000000000 號帳戶內，
    分別作為乙○○為鄭家完成規畫書之暫付款，己○○為鄭家
    申請土地謄本、所有權狀及繳納規費之預付款。嗣經壬○○
    查悉，甲○○與乙○○並未做任何財產租稅節稅設計，己○○亦未代付各項規費，辛○○及壬○○始悉受騙，因認乙○○、己○○均共同涉犯刑法第339條第1項之詐欺取財罪嫌。
二、甲○○（此部分涉犯詐欺部分，另案移送本院92年度易字第
    192 號併辦審理中）、戊○○（嗣到案後另行審結）與己○○共同基於為自己不法之所有之犯意聯絡，於民國87年8、9
    月間，在辛○○位在臺北市○○區○○街3 號住處，甲○○
    先向辛○○及壬○○佯稱：可由己○○以公告現值百分之50
    價格，購買坐落於臺北市○○街○ ○段第287、288號土地，
    現值為2億7,600萬元之公共設施保留地，以作為將來鄭家抵
    繳遺產稅之用；復於同年11月15日另稱：經己○○殺價結果
    ，可以公告現值百分之30低價購買，為取信於辛○○與壬○○，甲○○與戊○○更出示偽造之不動產買賣契約書，虛偽
    記載戊○○業將其所有上述287、288地號土地，作價8,475
    萬元出售與甲○○，甲○○並已支付訂金100 萬元等契約書
    文字，使辛○○與壬○○陷於錯誤，先後於同年11月20日匯
    款100 萬元至飛爾思公司所有臺北國際商業銀行（下稱臺北
    商銀）濟南路分行0000000000000 號支存帳戶、於同11月25
    日匯款2,000萬元、於同年12月2日匯款500 萬元、於同年12
    月3日匯款6,000萬元至飛爾思公司臺北商銀濟南路分行上開
    活存帳戶、於88年1月28日匯款加拿大幣100萬元至飛爾思公
    司臺灣中小企業銀行帳戶中，事後方知戊○○並非上述土地
    所有權人，始知受騙，因認戊○○、己○○均共同涉犯刑法
    第339條第1項之詐欺取財罪嫌。
三、緣甲○○（此部分涉犯詐欺部分，另案移送本院92年度易字
    第192 號併辦審理中）得知壬○○早年向張鳳珍購買坐落於
    臺北縣淡水鎮○○路101 號之房屋與土地，尚未辦理所有權
    移轉登記，竟與己○○共同基於意圖為自己不法所有之犯意
    聯絡，於87年11月間，在辛○○上址住處，對壬○○佯稱可
    以100 萬元之代價撰寫聲請書辦理假處分保全程序，並於同
    月17日，由己○○先行擬具假處分聲請狀，以取信壬○○，
    使壬○○陷於錯誤，隨即於同日匯款100萬1,567元至飛爾思
    公司開立之臺北商銀濟南路分行活存帳戶中，惟事後查悉，
    甲○○、己○○根本未幫壬○○辦理假處分程序，復拒絕退
    還款項，壬○○始悉受騙，因認己○○共同涉犯刑法第339
    條第1項之詐欺取財罪嫌。
四、緣彰庭建設有限公司（下稱彰庭公司）為清償積欠甲○○參
    與開發恆春半島酒店之顧問費與各項代墊費用，因而將該酒
    店所坐落屏東縣車城鄉○○段第3-3、3-4、3-42、3-49、3-
    50、3-51、3-52、3-53、3-54、3-55、3-56、3-57、3-58及
    399 等地號土地（下稱系爭海口段土地）設定抵押權於甲○○之胞姊李洪惠蘭名下，彰庭公司股東丁○○於88年7 月間
    引薦新安育樂事業股份有限公司（下稱新安育樂公司）負責
    人丙○○（涉犯行使偽造私文書、背信之罪嫌，已經本院於
    95年9 月15日判決無罪）與甲○○認識時，甲○○（此部分
    涉犯詐欺部分，另案移送本院92年度易字第192 號併辦審理
    中）、丁○○與李洪惠蘭等三人竟共同基於為自己不法所有
    之犯意聯絡，由甲○○向丙○○稱李洪惠蘭擁有前開地號土
    地之抵押權與地上權（其實該地上權已於88年5 月29日為屏
    東地方法院裁定除去，於同年9 月30日裁定抗告駁回），其
    以排除地上權之困難作為條件，邀丙○○出資競標屏東地方
    法院公告拍賣該等土地之所有權，致丙○○誤信為真，前後
    於88年11月30日及89年3 月21日與甲○○簽訂合作契約書與
    協議書，並於89年2月22日匯款1,450萬元、於2 月23日、24
    日各交付面額為2,000萬元及850萬元之臺灣銀行支票二紙與
    甲○○，嗣因丙○○事後索取押標金收據未果，甲○○又避
    不見面，始知受騙，因認丁○○、李洪惠蘭均共同涉犯刑法
    第339條第1項之詐欺取財罪嫌。
貳、按犯罪事實應依證據認定之，無證據不得推定其犯罪事實；
    不能證明被告犯罪者，應諭知無罪之判決，刑事訴訟法第15
    4條第2項、第301條第1項分別定有明文。又事實之認定，應
    憑證據，如未能發現相當證據，或證據不足以證明，自不能
    以推測或擬制之方法，為裁判基礎；且認定犯罪事實所憑之
    證據，雖不以直接證據為限，間接證據亦包括在內，然而無
    論直接證據或間接證據，其為訴訟上之證明，須於通常一般
    之人均不致有所懷疑，而得確信其為真實之程度者，始得據
    為有罪之認定，倘其證明尚未達到此一程度，而有合理之懷
    疑存在而無從使事實審法院得有罪之確信時，即應由法院為
    諭知被告無罪之判決，亦經最高法院40年台上字第86號、76
    年度台上字第4986號著有判例意旨可資參照。再按告訴人之
    告訴，係以使被告受刑事訴追為目的，是其陳述是否與事實
    相符，仍應調查其他證據以資審認，最高法院52年台上字第
    1300號亦著有判例意旨可資參照。
參、關於被告乙○○、己○○涉嫌詐欺幫助鄭家規劃節稅即前述
    壹、一之犯罪事實部分：
一、公訴意旨認被告乙○○、己○○此部分共同涉犯詐欺罪嫌，
    無非以告訴人壬○○之供述、共同被告甲○○之證述、三泰
    稅務公司基本資料查詢表、稅務規劃函、87年8月20日台支1
    張、土銀電匯申請書、合作金庫長春分行函文及帳戶交易明
    細表、收據等件資為論據。訊據被告乙○○、己○○均堅詞
    否認有何詐欺之犯行，(一)被告乙○○辯稱：本件涉及二個稅
    務事宜，一為贈與稅，另一為租稅規劃，均係由另案被告甲○○與鄭家洽商，如何約定、收費伊均不清楚，伊是三泰稅
    務公司負責人，都是由當事人委託公司才會處理，本件係甲○○與鄭家做好約定後，再由甲○○拜託三泰稅務公司，甲○○從頭到尾只交付伊30萬元，伊有提出租稅規劃書給甲○○，至於鄭家因為贈與稅而被國稅局調查部分，伊亦有接受
    委託並向國稅局提出說明，伊所收30萬元是公司應得之服務
    費，即無詐欺之犯行等語；(二)被告己○○辯稱：由告訴人壬○○之供稱，節稅規劃事宜均由壬○○與甲○○洽談，且壬○○所匯款項均係匯入甲○○所設立之飛爾思公司合作金庫
    長春分行帳戶內，而甲○○亦證稱給付被告己○○之對價，
    僅為代書正常收費之車馬費及規費而已，況被告己○○早於
    87年2 月依甲○○之請託，為鄭家申請土地謄本、所有權狀
    ，且均已由甲○○轉交壬○○收執，告訴人壬○○更係於87
    年6 月18日始交付250萬元及100萬元，足見並無證據證明被
    告己○○有何詐欺之犯行等語。
二、經查：
  (一)證人即告訴人壬○○，業於本院審理時結證稱：「（問：據
    你所提受詐騙事實，有無說節稅相關事情？）（答：是有講
    ，但是後來沒有做。）（問：詐騙經過為何？）（答：在86
    年7月9日甲○○是透過當時臺北市政府社會局局長陳菊女士
    在早上八點多，陳菊獨自帶甲○○到士林來見我父親，她說
    甲○○好像是她自己弟弟一樣，從小看他長大... 在86年11
    月間甲○○告訴我父親說，你這麼多土地，想找一個代書來
    幫忙我父親申請土地登記謄本，後來說我父親那麼多土地要
    幫忙我父親節稅，87年2 月開始甲○○就開始說節稅的事情
    ，甲○○說他的公司負責人乙○○是一位節稅專家，甲○○
    還送我乙○○的作品，說要叫乙○○幫我們做節稅規劃，因
    為我有答應甲○○說好，我答應甲○○之後，甲○○叫我要
    先付250 萬元，要我匯到他公司，我一直問他申請土地登記
    謄本要多少錢，甲○○原本說不用，後來我說一定要付，甲○○才說叫我先付100 萬元給己○○，說他去辦這些，以後
    還要領權狀。）（問：這250萬元與100萬元，是何名目？）
    （答：250 萬元是甲○○他幫我做節稅規劃書，甲○○說節
    稅規劃書如果做出來不滿意，就可以不要作，在87年6 月18
    日我就寄了250萬元給乙○○，100萬元是要給己○○，我將
    上開二筆錢都匯到飛爾思公司帳戶內，我說不了解節稅規劃
    書內容，因為當時甲○○與我父親講的很好，又因為陳菊的
    關係，且講好不滿意可錢，我完全相信他，我也沒有想到為
    何要那麼多錢，也沒有問過別人。）（問：87年6 月18日匯
    款後情況如何？）（答：87年7 月間，甲○○拿一些境外公
    司開戶資料給我簽名，我說如果是這樣的節稅規劃我就不做
    ，至於謄本早在87年2 月間甲○○就將我土地謄本申請出來
    了，申請人是己○○。）（問：87年2 月間土地謄本就申請
    出來，為何在87年6月18日付100萬元？）（答：因為甲○○
    一直遊說我做節稅規劃，我說你還要領那麼多權狀，之前申
    請的甲○○也沒有拿錢，所以我就說要給他錢，甲○○就說
    叫我寄100萬元。）（問：87年7月間甲○○叫你簽境外公司
    的資料，你沒有答應，後來甲○○有無就節稅計畫再與你商
    討其他事情？）（答：我跟甲○○要這250 萬元，因為節稅
    規劃我們沒有辦法作，87年8月24日甲○○有將250萬元還給
    我，但是100 萬元沒有還我，因為權狀還沒有出來，權狀是
    在87年11月間出來的，至於甲○○以前去幫我申請謄本的錢
    沒有與我結算。）（問：就節稅事情，除匯款這二筆錢，有
    無再匯其他款項？）（答：節稅規劃這件事情是沒有，就這
    二筆錢。）（答：你有曾經再付30萬元給何人？）（答：30
    萬元是到了87年6 月間，我收到國稅局單子，要我們去說明
    有幾筆在82年間資金流程，甲○○說將資料交給乙○○去辦
    理就可以了，我就將資料交給甲○○，因為有期限問題，我
    就問乙○○是否已經送了，甲○○說已經送了，我就問這樣
    要給乙○○多少費用，甲○○說給付乙○○30萬元，我就匯
    了30萬元到飛爾思公司，是在87年7月15日匯的。我在89年2
    月間收到國稅局來函，說我們要交多少稅，我就趕快自己申
    請，我才告訴國稅局說，我們碰到騙子的事情，後來才知道
    甲○○並沒有幫我去辦，但是這件事情只要將資料交給國稅
    局就可以了，我將資料給甲○○，我想甲○○如果有送到國
    稅局，國稅局就不會找我了，所以我認為甲○○有去辦，所
    以國稅局才會到89年才再叫我補稅，我到那時才又回想甲○○到底有無幫我去辦，我也不知道。）（問：整個節稅規劃
    事情，除甲○○之外，你剛有提及己○○與乙○○，這二人
    做何事情，在節稅規劃中擔任何角色？）（答：己○○負責
    申請謄本，乙○○本來要做節稅規劃書，謄本已經申請出來
    ，但是節稅規劃書沒有做，因為當時只是拿了一些境外公司
    資料給我看。）（問：在甲○○跟你聯絡說要作節稅事情過
    程中，你有無見過己○○與乙○○出面？）（答：剛開始在
    講土地合建時即86年間，甲○○有帶乙○○來找過我父親談
    合建的事情，那次我與乙○○沒有說過話，後來到了30萬元
    時我又見了乙○○一次，見他是因為國稅局來查82年資金的
    事情，當時甲○○將我的資料交給乙○○去辦。我有見過己○○，是在更早之前約在87年3 月間，是在我淡水張鳳珍土
    地的事情，當時是己○○跟著甲○○來，在節稅事情中己○○都沒有與我接觸。）」（本院卷第150-152 頁）。綜此，
    由告訴人壬○○之上開證稱，顯見告訴人壬○○在委託他人
    作節稅規劃與贈與稅事宜時，均僅與另案被告甲○○洽談，
    而未曾與被告乙○○或己○○接觸，則被告乙○○或己○○
    就此部分是否有公訴意旨所指之詐欺犯行，即非無疑。況由
    告訴人壬○○之上開證稱，亦可見係告訴人壬○○主動要求
    給付申請土地登記謄本之相關費用，另案被告甲○○才要求
    匯款100 萬元給被告己○○，且另案被告甲○○確有提出設
    立境外公司之租稅規劃書，只是因為告訴人壬○○不同意該
    租稅規劃事宜致未辦理，而另案被告甲○○復已返還為辦理
    租稅規劃所收取之250 萬元，則被告乙○○、己○○就此部
    分是否有詐欺犯行，亦非無疑。
  (二)另案被告甲○○於87年6 月18日，確有收受告訴人辛○○、
    壬○○所電匯二筆100萬元、250萬元共350 萬元之款項，其
    中之250 萬元係作為告訴人委託另案被告甲○○、乙○○節
    稅規畫費用，另100 萬元係供被告己○○申辦土地謄本、所
    有權狀、規費等雜項費用之事實，已經另案被告甲○○於偵
    訊時承認在卷，並有臺灣土地銀行電匯申請書、壬○○簽署
    之87年5月20日（87）稅字第001號函、公司內部簽條等件影
    本附卷可稽（89年偵字第13280號卷(一)第312、313、315頁、
    卷(二)第700頁），其中87年5 月20日（87）稅字第001號函即
    載明委託人為壬○○，受託人為甲○○。而另案被告甲○○
    亦提出為鄭家所做之規畫文件及雜項資料即編號盒一、盒五
    、盒六為證（89年度偵字第13280號卷(二)第533、534、697、
    698、699頁），且告訴人於本院審理時證稱：「甲○○拿一
    些境外公司開戶資料給我簽名，我說如果是這樣的節稅規劃
    我就不做」等情，亦已如前所述，顯見另案被告甲○○、被
    告乙○○確有依受任內容為一定之作為，至於是否達成告訴
    人壬○○委任時之期待，應係給付完全與否之民事法律問題
    ，無從逕自推認另案被告甲○○於受任伊始，即存有詐欺之
    不法意圖，而被告乙○○就此租稅規劃事宜自始並未與告訴
    人壬○○有所接觸，亦難稱被告乙○○有詐欺之犯行。
  (三)關於委託規劃事宜係由另案被告甲○○與告訴人壬○○簽約
    ，且告訴人壬○○自始至終均未與被告乙○○接觸，已如前
    述，而由被告乙○○於87年7 月14日所簽發載明：「茲收到
    甲○○先生移交委託處理台北市國稅局交查辛○○先生贈與
    稅案車馬費新台幣參拾萬元整」文句之收據（89年度偵字第
    13280號卷(一)第157頁），以及另案被告甲○○於偵訊時證稱
    告訴人壬○○所給之100 萬元中，其中30萬元交與乙○○，
    其餘由伊收受等情（92年度偵續字第387號偵卷(二)第221頁）
    ，亦可見被告乙○○所辯係受另案被告甲○○之委託，代為
    處理辛○○贈與稅事宜等情，即非全然無據。又經本院依職
    權向財政部臺北市國稅局調閱有關辛○○於86、87年之贈與
    稅課稅資料暨調查報告，亦可見被告乙○○確曾於87年6 月
    10日出具說明書及相關文件（本院卷(三)第99頁以下），說明
    告訴人辛○○與壬○○間之資金往來係借貸而非贈與，亦即
    被告乙○○確實有依另案被告甲○○之委託，代為處理辛○○贈與稅之相關事宜，則被告乙○○既已依約完成受託事宜
    ，並僅收取30萬元之費用，尚難稱被告乙○○就此贈與稅事
    宜有何詐欺之犯行。
  (四)由飛爾思公司檢附該公司之經濟部公司執照、公司變更登記
    表（89年度偵字第17948 號卷第5-10頁）及告訴人所檢附飛
    爾思公司之變更登記事項卡、變更章程申請書等資料（本院
    卷(一)第246-257頁），顯示飛爾思係於85年1月24日核准設立
    ，原定資本額為2,600 萬元，董事長則為乙○○，股東則包
    括甲○○等其他6人，其後於89年5月26日具狀申請變更負責
    人為庚○○，原股東甲○○則辦理退股，並於89年6 月19日
    完成變更登記；而證人庚○○亦於本院審理時證稱自己僅為
    名義上負責人（本院卷(二)第97頁），飛爾思公司實際業務均
    由甲○○負責，並為證人甲○○於本院審理結證稱中所不爭
    執（本院卷(二)第122、124頁），顯見另案被告甲○○一直為
    飛爾思公司之實際負責人，自不能因告訴人所電匯二筆100
    萬元、250萬元共350萬元之款項係匯入由被告乙○○擔任名
    義上負責人之飛爾思公司帳戶內，即謂被告乙○○有共同詐
    欺之犯行。
  (五)由前述告訴人壬○○之證稱，顯見被告己○○已於87年2 月
    間即為告訴人壬○○申請相關之土地謄本，且係告訴人壬○○主動要求給付費用之情況下，另案被告甲○○才要求告訴
    人壬○○匯款100萬元。而事實上告訴人壬○○所匯之100萬
    元款項，係匯入與被告己○○完全無關之飛爾思公司帳戶。
    又由被告己○○所提供土地登記申請書、土地謄本及規費證
    明等資料（本院卷(一)第110-145 頁），亦可見被告己○○確
    有代理辛○○繳納規費後申請土地登記謄本等事宜。再另案
    被告甲○○亦於偵訊時供稱：「己○○他是代書，幫我們作
    資料設計，他是幕僚，不會跟他談太細的部分... 己○○說
    他都沒有拿錢，都有車馬費及規費的，因為有些東西他會請
    我評估，是對價」（92年度偵續字第387號偵卷(二)第191頁）
    ，亦可見被告己○○並未參與租稅規劃、贈與稅等事宜之細
    節，且只領取車馬費及規費。綜此，被告己○○既未就租稅
    規劃、贈與稅等事宜與告訴人壬○○有所接觸，且只領取對
    價代為申請土地登記謄本等資料，而未自告訴人壬○○處取
    得100萬元，即難稱被告己○○有何共同詐欺之犯行。
三、綜上所述，被告乙○○、己○○事前既未就租稅規劃、贈與
    稅等事宜與告訴人壬○○有所接觸，亦未自告訴人壬○○處
    直接取得任何款項，且確已依另案被告甲○○之委託，代為
    處理辛○○贈與稅及申請土地登記謄本等資料之相關事宜，
    更只自另案被告甲○○處領取合理之車馬費、規費，即無證
    據證明被告乙○○、己○○有何公訴意旨所指與另案被告甲○○為共同詐欺之犯行。
肆、關於被告己○○涉嫌詐欺購買公共設施保留地即前述壹、二
    犯罪事實部分：
一、公訴意旨認被告己○○此部分涉犯詐欺罪嫌，無非以告訴人
    壬○○之供述、另案被告甲○○之證述、證人陳水能、邱德
    順、吳振芳之證述，以及不動產買賣契約書、土地買賣契約
    書、取款憑條、電匯申請書、收支或交易明細表、傳票、憑
    條與交易明細、委託書、會議紀錄、土地所有權狀、土地登
    記謄本等件資為論據。訊據被告己○○堅詞否認有何詐欺之
    犯行，辯稱：伊只是受甲○○之委託，幫忙辦理九分之二土
    地過戶給辛○○之事宜，伊所知悉及見證臺北市○○街土地
    買賣事宜，為87年12月22日所簽立買賣金額按公告現值百分
    之16購買之土地買賣契約書，至於按公告現值百分之30購買
    而於87年11月19日簽立之不動產買賣契約書，則非伊所承辦
    及見證，伊並不知此事，亦未參與，而壬○○亦證稱在整個
    土地買賣過程中，從未與被告己○○接洽，足證並無證據證
    明被告己○○曾參與此部分犯行等語。
二、經查：
  (一)證人即告訴人壬○○業於本院審理時結證稱：「（問：在87
    年8、9月間甲○○有無跟你請你跟你父親說，己○○可以用
    優惠價格買到臺北市○○街○○段第287、288號土地，作為
    公共設施保留地，將來要做抵繳遺產稅使用？經過？）（答
    ：有，甲○○說德惠街二塊地可以買來，將來作為抵繳遺產
    稅使用，我說好，87年11月有一天甲○○拿己○○所寫買賣
    這二筆土地的契約書，甲○○說已經幫我代付100 萬元要買
    這二筆土地的錢，甲○○拿了一份協議書，上面寫的很清楚
    有這筆土地付土地訂金100萬元，協議書上寫了8位地主的名
    字，約定1星期內這8個人要先交辦過戶手續資料，甲○○有
    影印開100 萬元支票的影印本，支票發票人是飛爾思公司，
    負責人是乙○○，也附上合約書，上面載明付款方式，我於
    87年11月20日匯100 萬元至上開支票之帳戶即飛爾思公司臺
    北國際銀行甲存支票帳戶，約在87年12月初甲○○向我要錢
    ，要付第一次的土地款，我說我沒有那麼多錢，我只能拿出
    2千萬元，第一次付款要3千多萬元，甲○○就說不行，那麼
    多錢甲○○沒有辦法幫我代付，我就匯了飛爾思公司負責人
    乙○○另一個活儲帳戶，分二次匯款總共2 千萬元，後來我
    又匯了500 萬元，合計2千5百萬元，甲○○一直說他幫我開
    支票付後面二次的土地款，我當時差甲○○一千萬元，我就
    說我現在沒有，我必須從國外或定存解約籌錢，甲○○就叫
    我再匯款六千萬元，所以我後來又匯了六千萬元給飛爾思公
    司活儲帳戶，我自己看到合約書是在一月份才要付最後一筆
    錢，我說合約書付款日未到，要甲○○先還我錢，甲○○沒
    有還我錢，他跟我說不然我與甲○○一起去買花旗基金，甲○○說要出一千萬元，就將應該還我的錢拿去買花旗基金，
    總共買了三千萬元的基金，另外有還我5百萬元，88年1月初
    甲○○拿已經過戶的土地稅單給我看，要向我要後面的土地
    第三次款，就是二千四百八十萬元，我說我現在沒有，後來
    我就寄加拿大幣一百萬元給甲○○，領的人上面有蓋乙○○
    的章，錢就付完了，後來地主當中有三個人尚未過戶，我問
    甲○○，甲○○說其中二個人有繼承問題，所以比較慢，另
    一個人陳水寶要等他從日本回拿，很快就可以拿到權狀，但
    是到目前為止都沒有。）（問：你錢繳了土地也買到了，為
    何還認為沒有辦妥？）（答：因為後來發生事情，我追問甲○○是否已經辦過戶，他說要等辦繼承的問題，後來我看到
    甲○○領出來的土地謄本，上面記載我父親買到的只有九分
    之二，並不是全部的土地，但是當初約定是買全部的土地。
    甲○○也給我一張協議書，上面有八個地主，他們只有三分
    之一的所有權，所以我認為甲○○只有跟地主約定買三分之
    一，並不是買全部，這是我後來推測的。）... （問：購買
    土地過程中，除甲○○外，有無本案被告有參與在內？）（
    答：乙○○是因為我錢都匯到飛爾思公司，當時乙○○是負
    責人，己○○部分在整個買賣土地過程中，他並沒有跟我接
    洽，當時甲○○告訴我說契約書是己○○所寫的，但是案發
    後，己○○在法院中說，從頭就是甲○○託他去辦，買賣土
    地過程我沒有直接與己○○接觸。）... （提示92偵續387
    號卷(一)第72頁問：你在偵查中說，因為己○○寫假的委託書
    ，陳水能說被戊○○騙，騙他說可領錢，陳水能將委託書給
    戊○○，有無此事？）（答：有，己○○是寫不動產買賣契
    約書，這委託書不是由己○○寫的。）... （問：你有無說
    過，經過己○○殺價結果，可以用公告價值百分之三十購買
    德惠街土地？）（答：這是甲○○告訴我的。）（問：己○○有無跟你說過他去跟別人殺價的事情？）（答：在購買德
    惠街的過程中，我沒有跟己○○接觸過。）（問：所有購買
    德惠街土地事情，有無跟己○○談過？）（答：都是甲○○
    跟我說的。）」（本院卷(三)弟弟154-156 頁）。綜此，由告
    訴人壬○○之上開證稱，顯見告訴人壬○○在商議購買系爭
    德惠段土地事宜時，全係與另案被告甲○○討論，而未曾與
    被告己○○接觸，則被告己○○就此部分是否有公訴意旨所
    指之詐欺犯行，即非無疑。
  (二)甲○○業於偵訊時供稱：「未以辛○○名義向地主購地是土
    地買賣之價差利潤，我允諾湊足3億抵稅地，以百分之30即9
    千萬元售予辛○○即可，如今我已向戊○○等人購得德惠段
    6,133萬公告現值，實付1,800萬元，另向吳振芳購入抵稅地
    公告現值2億4千萬元，我已付3,600萬元，鄭家應付我7千餘
    萬元。當初雙方言明僅要於第一階段購足3 億元公告現值即
    可，至於地段則完全由我負責處理」、「只要鄭家將積欠我
    之3,300餘萬元付給我，我立即將3億元公告現值之抵稅地過
    戶給辛○○」、「我是與壬○○約定以總公告現值3億之百
    分之30買抵稅地，並無約定特定之抵稅地，壬○○共付我定
    金100萬元，第二次款3,407萬2千元，共3,507萬2千元，我
    付戊○○約700萬元，因為要湊足9千萬的抵稅地，另向桃園
    吳振方買抵稅地支付3,600 萬元，當時與壬○○約好由我出
    面買，買到後再出賣給壬○○，我能用三成以下的價錢買到
    ，利潤就是我的，買貴了，風險由我承擔」、「我取得戊○○之九分之二土地，有過戶給辛○○、壬○○，只要他們跟
    我結帳還我2,600多萬元，我隨時可將桃園抵稅地過戶給鄭
    家」等語（89年度偵字第13280號卷(一)第51、52、349、350
    頁）。而事實上辛○○業已於88年3 月26日取得系爭德惠段
    土地各九分之二之所有權，亦有台北市中山地政事務所之土
    地所有權狀及土地登記謄本資料在卷可稽（89年度偵字第13
    280號卷(一)第242、243頁）。且證人吳振芳亦於偵訊時供稱
    ：「甲○○確曾委託我購買公告現值2億4千萬之公告設施保
    留地作為抵稅地，他代替誰買我不清楚，土地均在中壢、平
    鎮一帶，分屬幾個地主所有，當時甲○○委託己○○與我簽
    約... 事後甲○○一直沒要求我辦理土地過戶，我曾一直催
    他，他沒作明確表示」（89年度偵字第13280 號卷(一)第22、
    23頁），顯見另案被告甲○○確有委託他人在桃園縣境內購
    買抵稅地之情事。另被告戊○○之家族確實擁有系爭德惠段
    土地，而該二筆土地已經編定為道路用地，被告戊○○復經
    部分共有人之授權處理土地之買賣事宜等情，業經證人即戊○○堂兄陳水能證述屬實，並有授權書、臺北市政府都市發
    展局土地使用分區及公共設施用地證明書、土地登記謄本等
    附卷可稽（89年偵字第13280號卷(一)第9-11頁、第103-107頁
    ），兼以告訴人壬○○亦自陳前開土地已部分移轉登記予鄭
    家等語，亦已如前所述。綜此，另案被告甲○○既已於購買
    後，將系爭德惠段土地之九分之二所有權移轉與辛○○，並
    委託他人在桃園縣境內購買抵稅地，且另案被告甲○○、告
    訴人壬○○又對於購買抵稅地之地區、金額彼此供述不一，
    顯見告訴人壬○○、另案被告甲○○間爭執事項為有無不完
    全給付之民事糾葛問題，被告己○○有無該當共同詐欺之犯
    行，亦非無疑。
  (三)關於被告己○○有無偽造另案被告甲○○與共同被告戊○○
    於87年11月19日所簽立之不動產買賣契約書一事，另案被告
    甲○○業於偵訊時供稱：「告證17之德惠段287、288土地不
    動產買賣契約是我與戊○○簽訂的」（89年偵字第13280 號
    卷(一)第348 頁）、「我與戊○○簽訂這二份契約書，是我為
    了賺中間的差價。前開差價與為鄭家作財務規劃之佣金是兩
    回事」（89年偵字第13280號卷(二)第429頁）、「有關德惠段
    土地我不是仲介，壬○○把我請的代書及人均拖下水」（92
    年度偵續字第387號卷(一)第72 頁）；而共同被告戊○○亦於
    偵訊時供稱：「告證17之德惠段287、288土地不動產買賣契
    約是我與甲○○簽訂的」（89年偵字第13280號卷(一)第348頁
    ）、「87年12月22日之買賣契約書是我簽的...87 年11月19
    日之買賣契約書也是我簽的，87年12月22日百分之16的契約
    才是我與甲○○雙方合致之買賣契約」（89年偵字第13280
    號卷(二)第408、409頁）、「我有簽百分之30之契約，因甲○○要我幫他節稅，我不知理由，就簽了二份」（92年度偵續
    字第387 號卷(一)第93頁）。綜此，由前述另案被告甲○○、
    共同被告戊○○之供稱，顯見另案被告甲○○係為賺取中間
    差價，才與被告戊○○就系爭德惠段土地於87年11月19日、
    87年12月22日分別簽訂價格各為8,475萬、4,416萬元之不動
    產買賣契約書、土地買賣契約書。又被告己○○只在另案被
    告甲○○與共同被告戊○○於87年12月22日所簽立之土地買
    賣契約書上擔任見證人（89年偵字第13280號卷(一)第109頁）
    ，其名字並未出現於87年11月19日之不動產買賣契約書上（
    89年偵字第13280 號卷(一)第101、102頁），而證人即亦僅於
    87年12月22日與被告己○○共同擔任見證人之邱德順，亦於
    偵訊時供稱：「我從未見過這份契約（註：指87年11月19日
    之不動產買賣契約書），且這份賣賣價格高達8,475 萬元，
    亦與當前實際議定價格相差甚大，顯係不實」（89年偵字第
    13280號卷(一)第15頁），則被告己○○辯稱僅見證87年12 月
    22日之土地買賣契約書，並未曾參與87年11月19日不動產買
    賣契約書之見證或製作過程等語，即非全然無據。
三、綜上所述，另案被告甲○○與告訴人壬○○間爭執事項本為
    有無不完全給付之民事糾葛問題，且被告己○○事前就系爭
    德惠段土地購買事宜既未與告訴人壬○○有所接觸，更僅於
    87年12月22日之土地買賣契約書上擔任見證人，而未曾於87
    年11月19日之不動產買賣契約書上擔任見證人或負責該契約
    書之製作，自不能因被告己○○係另案被告甲○○委任之代
    書，即謂被告己○○有公訴意旨所指與另案被告甲○○、共
    同被告戊○○為共同詐欺之犯行。
伍、關於被告己○○涉嫌詐欺要作假處分程序即前述壹、三犯罪
    事實部分：
一、公訴意旨認被告己○○此部分涉犯詐欺罪嫌，無非以告訴人
    壬○○之供述、另案被告甲○○之證述、土地銀行取款憑條
    、電匯申請書、假處分聲請狀及臺灣士林地方法院88年3 月
    19日民事執行處通知函文等件資為論據。訊據被告己○○堅
    詞否認有何詐欺之犯行，辯稱：由告訴人壬○○之證稱，僅
    能證明告訴人有給付100 萬元委請甲○○處理假處分事宜，
    之後告訴人在甲○○告知假處分之擔保金為400 餘萬元時，
    告訴人已發現甲○○有詐騙情事而未再給付款項與甲○○，
    且前後關於洽談委託與付款事宜，均係甲○○與告訴人接洽
    ，款項亦匯入甲○○使用之帳戶，並無證據證明被告己○○
    與甲○○有犯意之聯絡，況被告己○○為甲○○委任之代書
    ，確已依甲○○之委託，辦畢相關假處分之裁定，告訴人係
    因發現甲○○有詐騙之情事，才未再給付假處分所需之擔保
    金，即難依其證述情節，遽認被告己○○有與甲○○共同詐
    欺之犯行。
二、經查：
  (一)證人即告訴人壬○○業於本院審理時結證稱：「（問：87年
    11月間甲○○有無跟你說，可以幫你辦理假處分保全程序？
    ）（答：有，因為我有一個房子在淡水大同路101號，在74
    年買的但沒有辦理移轉登記，甲○○說要幫我做找人告對方
    ，她就會出現，在87年12月法官要我登報送達，我也照做了
    登報了，登報是己○○去辦的，甲○○又想方法騙我說，叫
    我去新加坡找這個人，甲○○說新加坡很熟要幫我跑一趟，
    結果甲○○去了新加坡，甲○○循線找到賣主，但賣主已經
    死亡，甲○○後來找到賣主女兒，因為尚有一些尾款，甲○○回來跟我說，對方女兒請了律師向法院表明賣主已經死亡
    ，甲○○就跟我說這個人很壞要我去作假處分，甲○○就叫
    己○○寫了一份申請書做假處分，我問甲○○要多少錢，甲○○說要100 萬元，所以我就匯了到了飛爾思公司活儲帳戶
    。）（問：這100 萬元是要供作假處分所用，或是供其報酬
    ？）（答：是假處分要用的保全款。）（問：假處分後來有
    無作？）（答：後來開庭才發現甲○○根本沒有去幫我做假
    處分。）... （提示士林地院87裁全2384號卷問：這份裁定
    是否就是你說的假處分系爭土地假處分？）（答：是。）（
    問：這份假處分裁定，何人幫你處理的？）（答：都是甲○○叫己○○幫我辦的，我沒有跟己○○接觸。）（問：裁定
    有下來，但是假處分保全程序處分有無作？）（答：沒有。
    ）（問：所以你認為甲○○是騙了你這100 萬元，原本是要
    作假處分款項？）（答：是。）（問：這假處分保全程序本
    來是何人要做？）（答：甲○○告訴我他什麼都交給己○○
    去辦，我只與甲○○接洽，所以甲○○應該對我負責。）（
    問：你是否知道這份假處分保全程序，己○○有無參與？）
    （答：我不知道，所有文件甲○○告訴我是己○○做的。）
    ... （問：在你提出本件告訴前，你有無其他任何方法可以
    聯絡到己○○？）（答：因為我不認識己○○，且每次己○○與甲○○一起出現時，己○○也不說話，我只知道己○○
    是甲○○代書，所以提出告訴前我並沒有去找己○○。）（
    問：你付100 萬元給甲○○這件事情，己○○是否知道？）
    （答：我不知道己○○是否知道，我並沒有告訴己○○。）
    （問：你剛說甲○○說，這些事情都是己○○在辦，當你發
    現有問題，有無嘗試要找己○○問明這件事情？）（答：因
    為己○○沒有給我名片，所以我都是找甲○○沒有找己○○
    。）... （提示士林地院87年訴字第252 號卷問：是否是這
    件民事訴訟？）（答：這些都沒有給我，只是通知我何時出
    庭我就出庭，是到了要公示送達甲○○才給我這些東西。）
    （問：起訴狀有蓋印章也要繳裁判費，你是否知道？）（答
    ：裁判費四萬多元我也匯到甲○○帳戶，蓋印章的事情我都
    不知道。）（問：提到假處分是提起訴訟之後，或之前就提
    過？）（答：是在辦理公示送達後，黃圓圓出現說張鳳珍已
    經死亡，之後甲○○才說要做假處分，黃圓圓是87年11月20
    幾號陳報法院說張鳳珍過世。）」（本院卷(三)第161-163 頁
    ）。綜此，由告訴人壬○○之上開證稱，顯見告訴人壬○○
    就本件台北縣淡水土地之民事訴訟及保全程序事宜，自始即
    委託另案被告甲○○處理，而未曾與被告己○○接觸，且保
    全程序費用100萬元及訴訟費用4萬餘元均係交付與甲○○，
    則被告己○○就此部分是否有公訴意旨所指之詐欺犯行，即
    非無疑。
  (二)另案被告甲○○於87年11月17日有收受告訴人壬○○電匯準
    備做為假處分擔保金之100 萬元，該款項係匯入飛爾思公司
    帳戶內，甲○○並將該假處分聲請委由被告己○○辦理等事
    實，已經甲○○於偵訊時供承詳實（89年度偵字第13280 號
    卷(二)第468、678、679 頁），並有臺灣土地銀行取款憑條、
    匯款申請書等件為證（89年他字第3259號偵卷第26、27頁）
    ，顯見收受該款項者係甲○○，而非被告己○○。又被告己○○確已代理告訴人壬○○對系爭淡水土地之原所有權人張
    鳳珍及其繼承人黃圓圓提起所有權移轉登記、假處分之民事
    訴訟、執行事件等情，亦有臺灣士林地方法院87年度訴字第
    252 號民事事件、87年度裁全字第2384號執行事件卷宗可稽
    ，足見另案被告甲○○、被告己○○確有為告訴人壬○○辦
    理假處分之聲請，告訴人壬○○係因對於擔保金額有意見，
    始未辦畢假處分之相關程序。綜此，告訴人壬○○於偵訊時
    指稱二人未辦理保全程序云云，自非事實，而被告己○○既
    未自告訴人壬○○處取得任何款項，亦難稱被告己○○有何
    公訴意旨所指之詐欺犯行。
  (三)甲○○於偵訊時已證稱：因法院裁定假處分擔保金高達420
    萬餘元，告訴人壬○○認為太多，所以作罷，伊已於88年3
    月24日以飛爾思公司名義匯款175萬元予壬○○，其中之100
    萬元就是退回假處分擔保金等語，並提出彰化商業銀行匯款
    回條影本附卷為證（89年偵字第13280號卷第686頁）。而告
    訴人壬○○固不否認有收到該175萬元，然陳稱其中之100萬
    元，是淡水馬偕段484、485地號土地之購地退回款云云，顯
    見雙方各執一詞，亦可見僅係甲○○與告訴人壬○○間之爭
    執，被告己○○並未參與其間。
三、綜上所述，被告己○○事前既未就系爭淡水土地假處分事宜
    與告訴人壬○○有所接觸，且已依另案被告甲○○之委託代
    告訴人壬○○提出假處分之聲請，係因告訴人壬○○就擔保
    金額有所疑義，始未辦畢假處分之相關程序，自不能因告訴
    人壬○○曾匯款100 萬元進入由甲○○擔任實際負責人之飛
    爾思公司帳戶內，即謂己○○有公訴意旨所指與另案被告甲○○為共同詐欺之犯行。
陸、關於被告丁○○、李洪惠蘭涉嫌詐欺拍賣半島酒店即前述犯
    罪事實壹、四部分：
一、公訴意旨認被告丁○○、李洪惠蘭此部分共同涉犯詐欺罪嫌
    ，無非以告訴人丙○○之供述、另案被告甲○○與證人庚○○之證述、臺灣屏東地方法院87年度執字第2675號裁定、臺
    灣高等法院高雄分院88年度抗字第710號裁定、土地登記謄
    本、共同購買不動產協議書、臺支、本票、臺北銀行入戶電
    匯回條、存證信函、飛爾思公司存摺明細、華信航空公司電
    子機票旅客收據、庚○○所有活期儲蓄存款存摺明細、彰化
    銀行與臺灣銀行轉帳收入傳票、支出傳票、存款憑條及匯款
    單等件資為論據。訊據被告丁○○、李洪惠蘭均堅詞否認有
    何詐欺之犯行，(一)被告丁○○辯稱：伊非彰庭公司股東，亦
    不知悉系爭海口段土地之抵押權、地上權已經法院裁定除去
    ，伊亦未同意告訴人丙○○以其名義匯款至飛爾思公司而擔
    任股東一事，伊僅係介紹認識及見證告訴人丙○○與甲○○
    之合作經營事宜，且告訴人丙○○於偵查中亦供稱係甲○○
    要求以庚○○、楊薏儒、丁○○等人之名義，匯款7,400萬
    元作為驗資之用，而甲○○亦證稱伊只是單純之仲介而已，
    並沒有參與告訴人丙○○與甲○○之營運投資計畫，足見伊
    並不該當詐欺之犯行等語；(二)被告李洪惠蘭辯稱：甲○○為
    伊之弟弟，伊只是讓甲○○將其所有系爭海口段土地之抵押
    權借名登記在伊名下，詳情伊全不清楚，亦未與告訴人丙○○見過面，有關合作經營酒店事宜，均係甲○○與告訴人丙○○在處理，伊從頭到尾均未參與，即無詐欺之犯行等語。
二、經查：
  (一)告訴人丙○○與另案被告甲○○先後於88年11月30日、89年
    3 月21日就系爭海口段土地之開發合作事宜簽訂共同合作拍
    賣及經營不動產合作契約書、共同購買不動產協議書（89年
    度偵字第14708 號偵卷第66、67、94、95頁）時，其中88年
    11月30日之合作契約書中並未提及被告李洪惠蘭為系爭海口
    段土地抵押權或地上權人之事，89年3 月21日之共同購買不
    動產協議書第1條第2項、第7 條則分別載明：「該不動產業
    由臺灣屏東地方法院查封。李洪惠蘭（以下簡稱丙方）為抵
    押權人之一，雙方同意，委由丙方以債權人身分承受，並暫
    先以丙方名義登記為所有權人」、「無論任何原因致使本件
    丙方價購不成，本約無條件作廢。甲乙雙方均不得要求對方
    給予任何補償」，且被告李洪惠蘭就系爭海口段土地之抵押
    權，雖已經臺灣屏東地方法院於88年5 月29日以87年度執字
    第2675號裁定予以除去，並經臺灣高等法院高雄分院於88年
    9月13日以88年度抗字第710號裁定駁回確定在案（89年度偵
    字第14708號偵卷第61-65頁），惟被告李洪惠蘭確為系爭海
    口段土地之抵押權人（此有土地登記謄本在卷可稽，89年度
    偵字第14708號偵卷第19-60頁），在系爭海口段土地於除去
    被告李洪惠蘭之抵押權而仍無法拍賣後，依法被告李洪惠蘭
    仍得以抵押權人之名義優先承買，此觀嗣後臺灣屏東地方法
    院民事執行處於89年5月11日函文被告李洪惠蘭，載明：「
    台端具狀聲請應買債務人藝術海景大酒店之不動產請於89年
    6月8日前持此通知到院繳納價金新台幣2 億1,472萬6,300元
    ，逾期視為無意承買」自明（89年度偵字第14708 號偵卷第
    98頁），則被告李洪惠蘭所有系爭海口段土地之抵押權有無
    於88年9 月13日為法院除去，似非告訴人丙○○與另案被告
    甲○○合作拍賣之重要事項，否則88年11月30日之合作契約
    書中何以未曾提及，又何以雙方於89年3 月21日簽訂該共同
    購買不動產協議書時，係擬定由被告李洪惠蘭以債權人身分
    承受之上開契約內容。綜此，顯見告訴人丙○○與另案被告
    甲○○就上開合作事宜所互相提起之本件刑事告訴，主要係
    屬債務不履行之民事糾葛問題，則能否因此即謂被告李洪惠
    蘭、丁○○有公訴意旨所指之共同詐欺犯行，即非無疑。
  (二)證人即告訴人丙○○已於偵訊及本院審理時，一再證稱：在
    簽訂系爭海口段土地之開發合作事宜時，從未與被告李洪惠
    蘭接觸過，也不認識被告李洪惠蘭，在與另案被告甲○○、
    被告李洪惠蘭簽訂89年3 月21日之協議書時，乙方當事人即
    被告李洪惠蘭之簽名、印章業已事先蓋妥等情（89年度偵字
    第14708 號偵卷第117頁、本院卷(三)第165頁）。而另案被告
    甲○○亦於偵訊時供稱：地上權及6,300 萬元第三胎債權都
    是登記載李洪惠蘭名下，但實際上這些權利都是我的，由我
    處理，李洪惠蘭並不認識丙○○也沒有參與，89年3 月21日
    協議書有關李洪惠蘭之簽名蓋章，是李洪惠蘭自己簽、蓋，
    因承買登記人是李洪惠蘭，所以我請她幫忙促成我與丙○○
    之合作，李洪惠蘭之帳戶也都是我在使用，我才是飛爾思公
    司負責人，此事與我姐李洪惠蘭沒有關係，因為我之前債信
    有問題，才用我姐之帳戶等語（89年度偵字第14708 號偵卷
    第138頁、89年度偵字第13280 號卷(二)第473頁、92年度偵續
    字第387 號偵卷(二)第213、216頁），核與被告李洪惠蘭之辯
    稱相符。綜此，告訴人丙○○與另案被告甲○○在洽商系爭
    海口段房地合作拍賣、經營事宜時，既始終未曾與被告李洪
    惠蘭有所接觸，且系爭海口段土地抵押權之真正權利人為另
    案被告甲○○，被告李洪惠蘭之銀行帳戶亦係由另案被告甲○○使用，自不能因被告李洪惠蘭係系爭海口段土地之名義
    上抵押權人，以及告訴人丙○○所匯合作經營款項有部分流
    入被告李洪惠蘭之銀行帳戶，遽認被告李洪惠蘭有公訴意旨
    所指之共同詐欺犯行。
  (三)告訴人丙○○於本院審理時已結證稱：「（問：你知道丁○○是否彰庭公司股東？）（答：我不知道，後來甲○○告我
    之後，我才知道的。）（問：你如何判斷丁○○知道抵押權
    跟地上權被除去的事情？）（答：因為丁○○與甲○○很熟
    ，且飛爾思公司本來沒有股東，後來丁○○加入做股東，所
    以我相信丁○○一定知道。）（問：你是否以丁○○名義匯
    了400 萬元入飛爾思公司帳戶？）（答：因為當初飛爾思公
    司要增資，我跟甲○○要增資變成黃龍公司，甲○○向我借
    7,400萬元作為驗資款，甲○○拿7,400萬元去做匯款，我並
    沒有用丁○○的名義去做，如果有也是甲○○用丁○○名義
    去做的。）（問：你跟甲○○簽訂合作契約書與協議書共四
    份，這四份協議書是何人擬定的？）（答：四份都是甲○○
    擬定的。）（問：何人要求丁○○要在協議書上簽名作為見
    證人？）（答：甲○○本身要求，我也有要求，因為我對甲○○不熟。）... （問：你與甲○○約定共同合作飛爾思公
    司，股份是如何約定分配的？）（答：一人一半。）（問：
    登記都不是你的名字？）（答：一人一半，各自指定登記名
    義。）（問：你與甲○○有無約定取得屏東車城飯店後，由
    何人經營？）（答：有約定，我想作連鎖，所以約定由我經
    營，當時並沒有就此點簽訂協議書。）（提示89偵14708 號
    卷第269 頁委任經營協議書問：剛剛說沒有與甲○○簽訂協
    議書，這份是否你與甲○○簽訂的經營協議書？）（答：這
    份我第一次看到，上面也沒有我簽名。）（問：你到現在為
    止，有無給丁○○任何酬勞與金錢？）（答：沒有。）」（
    本院卷(三)第165、166頁）。而另案被告甲○○亦於偵訊時供
    稱：我經丁○○介紹認識丙○○，丙○○瞭解我解李洪惠蘭
    在車城土地上有地上權，拿經營計畫來說服我跟他合作，丁○○在本案屬仲介，有任何合約都請丁○○擔任見證人，丁○○只是單純之仲介而已，並無參與，目前亦未給付丁○○
    任何金錢，曾要求丙○○以丁○○名義匯款400 萬元到飛爾
    思公司，因要合作成立公司標售一筆土地用等語（89年度偵
    字第14708 號偵卷第136、138與139頁、92年度偵續字第387
    號偵卷(一)第116 頁）。又依告訴人丙○○於89年10月12日補
    充告訴理由狀所檢附臺北銀行入戶電匯回條、飛爾思公司第
    一銀行存摺明細之資料（89年度偵字第14708號偵卷第230、
    241-243 頁），顯見另案被告甲○○確曾要求丙○○以丁○○名義匯款400 萬元到飛爾思公司。綜此，顯見告訴人丙○○係為經營連鎖飯店，才與另案被告甲○○共同合作意欲標
    下系爭海口段土地，當時約定共同成立公司之股份，係由告
    訴人丙○○與另案被告甲○○一人一半，被告丁○○係因二
    人之要求，始擔任見證人，在本案僅是仲介與見證人之角色
    ，且未曾出資，亦迄未收受告訴人丙○○與另案被告甲○○
    所交付之仲介費或任何費用，自不能因被告丁○○為履行見
    證人職務，於告訴人丙○○與另案被告甲○○簽訂契約時隨
    同在側，並共同前往系爭海口段土地勘查，遽認被告丁○○
    有公訴意旨所指之共同詐欺犯行。
三、綜上所述，告訴人丙○○與另案被告甲○○就系爭海口段土
    地合作開發事宜所互相提起之本件刑事告訴，主要係屬債務
    不履行之民事糾葛問題，且被告丁○○、李洪惠蘭僅分別係
    見證人、地上權及抵押權之登記名義人，並未實際參與告訴
    人丙○○與另案被告甲○○上開合作開發之事宜，自不能因
    告訴人丙○○之片面指訴，逕以認定被告丁○○、李洪惠蘭
    有參與另案被告甲○○所涉犯任何共同詐欺之犯嫌。
柒、綜合前述說明，本件相關證據既有如此合理之懷疑存在，即
    無從使本院得被告乙○○、己○○、李洪惠蘭、丁○○有罪
    之確信。此外，本院復查無其他積極證據，足認被告四人確
    有涉犯刑法339條第1項詐欺之犯行，則揆諸前揭規定及判例
    意旨所示，既不能證明被告四人犯罪，自應為被告四人均無
    罪之諭知。
據上論斷，應依刑事訴訟法第301條第1項，判決如主文。
本案經檢察官楊碧瑛到庭執行職務。
中　　華　　民　　國　　96　　年　　6 　月　　8　　日
                      刑事第六庭審判長法　官　周占春
                                      法  官  林晏如
                                      法　官　林孟皇
本正本證明與原本無異。
如不服本判決，應於判決送達後10日內向本院提出上訴狀（應抄
附繕本）。告訴人或被害人如對於本判決不服者，應具備理由請
求檢察官上訴，其上訴期間之計算係以檢察官收受判決正本之日
期為準。
　　　　　　　　　　　　　　　　      書記官　宋德華
中　　華　　民　　國　　96　　年　　6 　月　　8　　日
